【裁判字號】    92,再,4
【裁判日期】    920505
【裁判案由】    返還土地
【裁判全文】
臺灣高等法院臺南分院民事裁定  九十二年度再字第四號   Ｋ
      再審原告  辛  ○  ○
      再審被告  甲  ○  ○
                己  ○  ○
                戊  ○  ○
                丙  ○  ○
                乙  ○  ○
                丁  ○  ○
                庚  ○  ○
右當事人間返還土地事件，再審原告對於中華民國八十九年三月二十一日本院八十八
年度上字第二三○號第二審確定判決，提起再審之訴，本院裁定如左：
      主      文
再審之訴駁回。
再審訴訟費用由再審原告負擔。
      理      由
一、按再審之訴，應於三十日之不變期間內提起；其期間自判決確定時起算，但再審
    之理由知悉在後者，自知悉時起算。又判決於上訴期間屆滿時確定；不得上訴之
    判決，於宣示時確定；不宣示者，於送達時確定。民事訴訟法第五百條第一項第
    二項、第三百九十八條第一項第二項定有明文。又提起再審之訴，應依民事訴訟
    法第五百零一條第一項第四款表明再審理由及關於再審理由並遵守不變期間之證
    據，此為必須具備之程式。又所謂提起再審之訴應於訴狀內表明其遵守不變期間
    之證據，僅於主張其再審之理由知悉在判決或裁定確定後而應自知悉時起算其不
    變期間之情形，始有適用；並就所主張知悉在後之事實負舉證責任（見最高法院
    七十三年度台抗字第四四九號、三十年抗字第四四三一號判例）。
二、本院於中華民國八十九年三月二十一日所為八十八年度上字第二三○號第二審判
    決後，再審原告不服提起上訴，經最高法院於八十九年六月三十日以八十九年度
    台上字第一五○一號裁定駁回上訴，於同年七月十九日送達而確定，有送達證書
    附該卷可稽。再審原告以原確定判決有適用法規錯誤並發現未經斟酌的證物再審
    理由為由，提起再審之訴。
  (一)就確定判決適用法規顯有錯誤在當事人自收受判決正本之送達時，對於判決理由
    ，有無適法顯有錯誤之情形，即可知悉，當事人對於法規之瞭解程度，並不影響
    再審不變期間之計算（七十年度台再字第二一○號判例），並應自第三審駁回上
    訴之裁定確定時起算（六十七年台抗字第四九五號判例）。本件再審原告在第三
    審裁定駁回其上訴後，乃遲至民國九十二年三月五日，始行提起本件再審之訴，
    顯已逾三十日之不變期間，揆諸前開說明，顯不合法。
  (二)又以發現未經斟酌之證物為由提起再審之訴，除再審理由知悉在裁判確定後應自
    知悉時起算外，仍應自判決確定時起應於三十日之不變期間內提起，始符規定。
    本件再審原告僅主張其在裁判確定後始知悉再審理由，惟未表明遵守不變期間之
    證據，乃遲至民國九十二年三月五日，始行以發現未經斟酌的證物私有基地買賣
    預約書第六條第二項苦苓樹二株、在前審尚不存在之戶籍登記簿謄本一份及
    土地登記簿謄本四份、拍攝之照片一張及申請之土地登記簿謄本二份（私有
    基地買賣預約書、地籍圖謄本、土地登記簿謄本〈八十七年六簡字第一五六號卷
    第八九至九九頁〉、繼承系統表及戶籍謄本〈本院八十八年度上字第二三○號卷
    第九九至一○五頁〉，前審均有提出附卷；又再審原告前所提再審之訴，前業經
    本院以九十年度再字第三七號駁回確定）為再審理由，提起本件再審之訴，顯已
    逾三十日之不變期間，揆諸前開說明，顯不合法。
三、爰依民事訴訟法第五百零二條第一項，第九十五條，第七十八條，裁定如主文。
中      華      民      國    九十二    年      五      月      五      日
                                    臺灣高等法院臺南分院民事第三庭
~B1審判長法官  林    輝    雄
~B2      法官  王    明    宏
~B3      法官  丁    振    昌
右為正本係照原本作成。
不得抗告
中      華      民      國    九十二    年      五      月      六      日
~B法院書記官  黃    惠    美


司法院資訊處製作；財團法人民間司法改革基金會備份。
